臺灣高等法院刑事判決
111年度交上易字第98號
上  訴  人  臺灣宜蘭地方檢察署檢察官
被      告  陳錦福



上列上訴人因被告過失傷害案件，不服臺灣宜蘭地方法院110年
度交易字第296號，中華民國111年2月9日第一審判決（聲請簡易
判決處刑案號：臺灣宜蘭地方檢察署110年度調偵字第207號），
提起上訴，本院判決如下：
    主  文
上訴駁回。
    理  由
一、聲請簡易判決處刑意旨略以：被告陳錦福於民國109年12月2
    日8時24分前某時，騎乘車牌號碼000-0000號普通重型機車
    ，沿宜蘭縣羅東鎮中山路1段由東往西（聲請簡易判決處刑
    書誤載為由西向東）方向行駛。嗣於同日8時24分許，行經
    宜蘭縣羅東鎮中山路1段與191甲線路口前，本應注意汽車行
    駛時，駕駛人應注意車前狀況及兩車併行之間隔，並隨時採
    取必要之安全措施，而依當時情形，並無不能注意之情形，
    竟疏未注意及此，不慎追撞同向行駛在前，由告訴人徐欵所
    騎乘之車牌號碼000-0000號普通重型機車發生擦撞，致告訴
    人人車倒地，並受有下背和骨盆挫傷、手部挫傷及足部挫傷
    等傷害。因認被告涉犯刑法第284條前段之過失傷害罪嫌等
    語。
二、按犯罪事實應依證據認定之，無證據不得認定犯罪事實。又
    不能證明被告犯罪者，應諭知無罪之判決，刑事訴訟法第15
    4條第2項、第301條第1項分別定有明文。又事實之認定，應
    憑證據，如未能發現相當證據，或證據不足以證明，自不能
    以推測或擬制之方法，為裁判基礎（最高法院40年度台上字
    第86號判例意旨參照）。
三、聲請簡易判決處刑意旨認被告涉犯前揭罪嫌，無非係以被告
    之供述、證人即告訴人徐欵之證述、道路交通事故現場圖、
    道路交通事故調查報告表㈠、㈡、診斷證明書及現場照片等為
    主要論據。
四、訊據被告固坦承其於前揭時、地與告訴人騎乘之機車發生擦
    撞，並致告訴人人車倒地，告訴人因而受有下背和骨盆挫傷
    、手部挫傷及足部挫傷之事實，惟堅決否認有何過失傷害之
    犯行，辯稱：伊當時是直行車，告訴人冷不防地右轉，伊來
    不及閃躲，伊沒有過失等語。經查：
　㈠被告於109年12月2日8時24分許，騎乘車牌號碼000-0000號普
    通重型機車，沿宜蘭縣羅東鎮中山路1段由東往西方向行駛
    ，行經宜蘭縣羅東鎮中山路1段與191甲線路口前，因同向告
    訴人所騎乘之車牌號碼000-0000號普通重型機車向右偏行，
    因而發生擦撞，致告訴人人車倒地，告訴人因而受有下背和
    骨盆挫傷、手部挫傷及足部挫傷等傷害等情，業據被告於警
    詢、偵查、原審審理及本院審理中均供述在卷，核與證人即
    告訴人徐欵於警詢、偵查中之證述大致相符（見宜蘭縣政府
    警察局羅東分局警羅偵字第1100006599號刑案偵查卷宗第6
    至8頁、110年度偵字第2789號偵查卷第8頁），且有道路交
    通事故現場圖、道路交通事故調查報告表㈠、㈡、羅東聖母醫
    院第000000000000000號診斷證明書、現場照片、車輛詳細
    資料報表等件在卷可稽（見前揭警卷第9至13、18至31、33
    頁），此部分事實，應堪認定。
　㈡告訴人雖於警詢及偵查中證稱：伊有使用方向燈等語（見前
    揭警卷第6頁、前揭偵查卷第8頁）；於原審審理中改稱：於
    案發時打方向燈騎乘機車直行在等紅綠燈，還沒轉彎等語（
    見原審110年度交易字第296號卷第55頁），然經原審當庭勘
    驗現場監視器錄影畫面，結果顯示：第23秒（即畫面時間08
    :24:54），於中山路1段往羅東方向之道路（下稱甲路）外
    側車道，被告騎乘銀色普通重型機車緊隨於告訴人右側後方
    ，兩車一同朝羅東方向直行。第24秒（即畫面時間08:24:54
    ），被告與告訴人所騎乘車輛接近，告訴人所騎乘之機車稍
    微右偏，自畫面中未見告訴人機車車前方向燈亮起。第25秒
    （即畫面時間08:24:55），被告所騎乘機車位於告訴人之車
    輛右側，告訴人騎乘機車繼續往右偏移車頭與被告所騎乘銀
    色機車左側車身發生碰撞，告訴人煞車後機車隨即朝右側倒
    地。第26秒（即畫面時間08:24:56），機車倒地後告訴人所
    搭載之乘客隨即跳離，告訴人所騎乘機車方向燈閃爍，告訴
    人則被機車壓倒在地，被告亦立即停車於路旁等情，此有原
    審審判筆錄在卷可參（見原審110年度交易字第296號卷第51
    至52頁）。可知告訴人於騎乘機車向右偏行前，並未依規定
    使用方向燈警示後方來車，而告訴人所騎乘之機車向右偏行
    之時，原騎乘機車行駛於告訴人同向後方之被告，斯時已騎
    乘機車行駛至告訴人所騎乘機車之右方併行，告訴人未注意
    被告所騎乘之機車已與其併行且未依規定顯示方向燈貿然右
    偏，導致於1秒後即發生交通事故，至為灼然。
　㈢被告否認犯行，並以前詞置辯，故本件應予審究者，乃被告
    就本件交通事故之發生，是否應注意、能注意而未予注意？
  ⒈按汽車行駛時，駕駛人應注意車前狀況及兩車併行之間隔 ，
    並隨時採取必要之安全措施，道路交通安全規則第94條第3
    項前段定有明文。惟汽車駕駛人依規定遵守交通規則行車時
    ，得信賴其他汽車駕駛人亦能遵守交通規則，故關於他人違
    規行為所導致之危險，僅就可預見，且有充足時間可採取適
    當之措施以避免結果之發生時，負其責任，對於他人突發不
    可知之違規行為並無防止之義務。至刑法上之過失犯，以行
    為人對於犯罪結果之發生按其情節應注意，並能注意，而不
    注意者，始克相當；若事出突然，依當時情形，不能注意時
    ，縱有結果發生，仍不得令負過失責任（最高法院87年度台
    非字第337號判決意旨參照）。準此，倘他人之違規行為係
    不可預見，且無充足之時間可採取適當之措施，以避免發生
    交通事故之結果時，自不能課以駕駛人對於不可知之對方違
    規行為有預防之義務。
　⒉本件事故發生處之中山路1段由東往西方向機慢車道，寬度為
    3.3公尺（見前引道路交通事故現場圖），足夠兩臺機車同
    向併行且保持安全間隔，且於告訴人所騎乘機車右偏前，告
    訴人與被告所騎乘之機車亦併行於本件事故發生處之中山路
    1段由東往西方向機慢車道，然依前所述，告訴人於變換行
    向前未依規定顯示方向燈，告訴人突然變換行向之行為，造
    成原本機車可併行之安全間隔消失，致兩車發生碰撞，則被
    告依規定行駛於道路，復無證據證明被告有超速行駛及其他
    違規之情事下，其客觀上得以注意告訴人車輛之動態時，與
    告訴人車輛之距離已極為接近，且兩車復均持續行進中，以
    致於1秒後即發生交通事故，則被告在不充足之時間內能否
    採取必要之安全措施以避免本件事故之發生，實有疑義，尚
    難認被告就本件車禍之發生有過失。 
　⒊又本件經送交通部公路總局臺北區監理所基宜區車輛行車事
    故鑑定會鑑定，認定為：告訴人駕駛普通重機車，行經行車
    管制號誌正常運作岔路口右轉彎，轉彎時疏未注意右側直行
    來車併行之安全間隔，為肇事原因。二、被告駕駛普通重機
    車，行經行車管制號誌正常運作岔路口，直行煞閃不及，無
    肇事因素；經送交通部公路總局覆議會進行覆議，結果亦認
    若告訴人於肇事前未依規定顯示方向燈，則被告駕駛普通重
    型機車，直行煞閃不及，無肇事因素等情，此有交通部公路
    總局臺北區監理所基宜區車輛行車事故鑑定會基宜區第0000
    000號鑑定意見書、交通部公路總局110年12月1日路覆字第1
    100140337A號函函覆研議結論各1份在卷可稽（見原審110年
    度交簡字第408號卷第53至55頁、110年度交易字第296號卷
    卷第33至34頁），亦與本院前揭認定之結果相同，益見被告
    就本件車禍之發生並無過失甚明。
　⒋聲請簡易判決處刑意旨雖指被告於行進間，應注意車前狀況
    及兩車併行之間隔，並隨時採取必要之安全措施之注意義務
    ，就本件車禍之發生仍有過失云云，惟所謂刑法上之過失，
    係指汽車駕駛人應注意、能注意而疏於注意而言，然依前所
    述，被告客觀上得以注意告訴人車輛之動態時，與告訴人車
    輛之距離已極為接近，且兩車復均持續行進中，以致於1秒
    後即發生交通事故，尚無證據得證明被告在此情形下得及時
    認知並採取適當反應。倘苛責被告行駛中隨時保持預期有人
    違規駛入車道並於1秒時間做出閃避動作，毋寧強人所難，
    自不應課予被告負有防範或避免結果發生之義務，亦無從令
    被告就本件告訴人受傷之結果負何過失責任。是聲請簡易判
    決處刑意旨前揭所述，尚有誤會。
五、綜上所述，檢察官所提出之證據，尚不足為被告有罪之心證
    ，此外，復查無其他積極證據足證被告確有如聲請簡易判決
    處刑意旨所述之犯行 ，揆諸首揭說明，因不能證明被告犯
    罪，自應為被告無罪之諭知。
六、原審本於同上之見解，以不能證明被告有檢察官所指之犯行
    ，而為被告無罪之諭知，詳敘證據取捨之理由，其認事用法
    ，核無不合。
七、檢察官上訴無理由
　㈠檢察官上訴意旨略以：本件雖因監視器角度位置在告訴人 機
    車左前方，而未能拍攝到告訴人於騎乘機車向右偏行前 有
    使用方向燈警示後方來車之畫面。然有拍攝到告訴人所 騎
    乘之機車倒地後方向燈有閃爍之畫面。倘告訴人於騎乘 機
    車向右偏行前，未使用方向燈警示後方來車，衡情當無 拍
    攝到告訴人機車倒地後有方向燈閃爍之可能。依經驗法 則
    判斷，告訴人騎乘機車右偏前，有顯示方向燈警示後方 來
    車才變換行向，原審推論告訴人未注意被告所騎乘之機車已
    與其併行而未顯示方向燈貿然右偏，肇致本件事故發生之情
    ，其推論顯違反經驗法則與論理法則，難謂適法云云。
　㈡然查本件告訴人於騎乘機車向右偏行前，並未依規定使用方
    向燈警示後方來車，業經原審勘驗如前，則告訴人所騎乘之
    機車倒地後方向燈雖有閃爍，無從推論告訴人於騎乘機車向
    右偏行前，已依規定使用方向燈警示後方來車，且告訴人變
    換車道前，並未注意被告所騎乘之機車與其併行之安全間隔
    ，則被告甚難在不充足之時間內採取必要之安全措施以避免
    本件事故之發生，自難認被告就本件車禍之發生有過失責任
    。檢察官上訴意旨未提出新證據，僅對於原審證據取捨持相
    異之評價，尚難認已盡舉證之責。從而，檢察官執前事由提
    起此部分之上訴，並無理由，應予駁回。
據上論斷，應依刑事訴訟法第368條，判決如主文。
本案經檢察官黃明正聲請簡易判決處刑，檢察官張學翰提起上訴
，檢察官柯怡如到庭執行職務。
中　　華　　民　　國　　111 　年　　7 　　月　　27　　日
                  刑事第十一庭  審判長法　官  張江澤
                                      法　官  梁志偉
                                      法　官  章曉文
以上正本證明與原本無異。
不得上訴。
                                      書記官  賴又瑄
中　　華　　民　　國　　111 　年　　7 　　月　　27　　日